【裁判字號】    99,交聲,10
【裁判日期】    990226
【裁判案由】    聲明異議
【裁判全文】
臺灣臺中地方法院交通事件裁定          99年度交聲字第10號
原處分機關  交通部公路總局臺中區監理所臺中市監理站
異  議  人
即受處分人  乙○○
上列受處分人因違反道路交通管理處罰條例案件，對於交通部公
路總局臺中區監理所臺中市監理站中華民國98年12月16日所為之
裁決處分（原處分案號：裁監稽違字第裁63-GE0000000號）聲明
異議，本院裁定如下：
    主  文
原處分撤銷。
乙○○不罰。
    理  由
一、原處分意旨略以：異議人即受處分人乙○○所有車牌號碼08
    0-DTL 號重型機車，於民國98年10月30日22時30分許，行經
    臺中市○○路與大川街口處，經臺中市警察局第四分局員警
    舉發其有「已有號牌不依指定位置懸掛（號牌朝上無法辨識
    ）」之違規。原處分機關於98年12月16日依道路交通管理處
    罰條例第12條第1 項第7 款、第2 項規定，裁處罰鍰新臺幣
    （下同）5,400 元，並吊銷牌照等語。
二、聲明異議意旨略以：受處分人於98年10月28日經由機車行購
    得車牌號碼080-DLT 號重型機車，於同月30日晚間始從車行
    領取此車，剛至馬路試車不久，即遭警察攔查，並表示該車
    車牌未與地面垂直為翹牌違規。但員警並未利用任何科學儀
    器測量，僅以肉眼即認為翹牌，並無任何科學證據即開單告
    發。惟上開機車才剛過戶，亦未更改車身，且原車牌也裝置
    在原廠檔泥板。為此，聲明異議，求為撤銷原處分等語。
三、按汽車已領有號牌而未懸掛或不依指定位置懸掛之情形者，
    處汽車所有人3,600 元以上10,800元以下罰鍰；並牌照吊銷
    之，道路交通管理處罰條例第12條第1 項第7 款、第2 項定
    有明文。又汽車號牌懸掛位置，除原設有固定位置外，機器
    腳踏車及拖車號牌每車1 面，應正面懸掛於車輛後端之明顯
    適當位置懸掛固定；汽車號牌不得變造損毀、塗抹或粘貼其
    他材料、加裝邊框或霓虹燈、裝置旋轉架、顛倒懸掛或以安
    裝其他器具之方式使不能辨認其牌號，並不得以他物遮蔽，
    如有污穢，致不能辨認其牌號時，應洗刷清楚，道路交通安
    全規則第11條第1 項第3 款前段、第2 項亦有明文規定。
四、經查，受處分人乙○○所有車牌號碼080-DTL 號重型機車於
    98年10月30日22時30分許，在臺中市○○路與大川街口，因
    「號牌不依指定位置懸掛」之違規，經臺中市警察局第四分
    局員警以中市警交字第GE0000000 號舉發違反道路交通管理
    事件通知單當場予以舉發，為受處分人所不爭執，亦有上開
    舉發違反道路交通管理事件通知單影本及採證照片2 幀附卷
    可稽。惟參諸前揭說明，受處分人有無已領有號牌而不依指
    定位置懸掛之違規事實，應以該面車牌是否「正面懸掛於車
    輛後端之明顯適當位置」以易於辨識為基準，而非以車牌是
    否緊貼於檔泥板上為認定標準。查本件車牌確係正面裝設在
    上開機車之正後方檔泥板，且未加裝翹牌架或其他活動式裝
    置等情，業據取締員警甲○○於本院訊問時證稱：車號080-
    DTL 號重型機車後車牌置放於檔泥板上面，但是車牌傾斜，
    沒有完全貼緊於檔泥板上，因此認為有違規事由。又發現違
    規情事時，該車牌有以螺絲固定在檔泥板上，沒有裝置翹牌
    架或其他活動式裝置等語屬實，並有違規採證照片2 幀可認
    ，核符「車輛後端之明顯適當位置」。又觀諸其車牌之裝設
    情形，其車牌係以螺絲及螺帽固定在機車正後方之檔泥板上
    ，並未使用一般市售之翹牌架而使車牌可任意翻轉，且依其
    外在形式以正面觀之，仍可辨別號牌。縱該車牌並未緊貼於
    檔泥板上，而於地面呈現較大之角度而略有傾斜，但於通常
    視距之範圍內，並未達不能辨認號牌之程度，且受處分人所
    有之機車號牌係確實懸掛於機車尾燈下方，與其他外觀近似
    之機車所懸掛號牌之位置、角度並無不同。此外，車牌上之
    字跡清楚並無刻意遮掩而難以辨識之情事，以一般人以正常
    角度觀之，仍可辨識無礙。是依現存證據尚不足為不利於受
    處分人之認定，亦無其他更具公信力之證據可證受處分人確
    有上開「號牌不依指定位置懸掛」之違規行為，自難單憑原
    舉發機關上開所指情節，即遽認受處分人確有上開違規之事
    實。
五、綜上所述，受處分人所有上開車輛之牌號尚難認有何不依指
    定位置懸掛之情形，原處分機關未予詳查，遽對受處分人為
    前開裁決，於法即有未合。本件異議為有理由，爰裁定將原
    處分撤銷，並改諭知不罰。
據上論斷，應依道路交通管理處罰條例第87條第2 項，道路交通
案件處理辦法第20條前段，裁定如主文。
中    華    民    國    99    年    2     月    26    日
                  交通法庭      法  官  柯志民
以上正本證明與原本無異。
如不服本裁定，應於送達後5 日內，向本院提出抗告狀。
                                書記官  黃毅皓
中    華    民    國    99    年    2     月    26    日

司法院資訊處製作；財團法人民間司法改革基金會備份。
